【裁判字號】    89,上易,1825
【裁判日期】    890811
【裁判案由】    違反動產擔保交易法
【裁判全文】
臺灣高等法院臺南分院刑事判決          八十九年度上易字第一八二五號     潛
      上  訴  人
      即  被  告  甲  ○  ○
右列上訴人因違反動產擔保交易法案件，不服臺灣臺南地方法院八十九年度易字第八
八八號中華民國八十九年八月十一日第一審判決（起訴案號：臺灣臺南地方法院檢察
署八十九年度偵續字第二三號、八十九年度偵字第二八三○號），提起上訴，本院判
決如左：
      主      文
上訴駁回。
      事      實
一、甲○○於民國（下同）八十七年三月十二日依動產擔保交易法所定之附條件買賣
    方式，向福灣企業股份有限公司（下簡稱福灣公司）購買車牌Ｄ三─○七七三號
    自小客車一部，為動產擔保交易之債務人，雙方約定總價金為新台幣（下同）七
    十四萬六千一百十二元，頭期款一萬九千元，餘款自八十七年四月十一日起分四
    十八期付款，每月一期，在價金未付清前，標的物仍屬福灣公司所有，保管地為
    台南縣關廟鄉○○村○○街一四二巷十一弄一號，甲○○僅得依約占有、使用，
    不得任意遷移或為其他處分。惟甲○○於取得標的物後，與曾維星基於共同犯意
    之聯絡，將其依動產擔保交易法規定所購入之車輛遷離約定之放置處所，逕交予
    曾維星使用，並意圖為自己不法之利益，自八十八年一月十一日即第十期起即未
    依約未款，該標的物亦經曾維星遷移至新竹市，足生損害於債權人福灣公司（曾
    維星業經原審依違反動產擔保交易法判處拘役伍拾日，如易科罰金以佰元折算
    壹日確定）。
二、案經福灣公司訴請臺灣臺南地方法院檢察署檢察官偵查起訴。
      理      由
一、訊據上訴人即被告甲○○矢口否認有違反動產擔保交易法犯行，辯稱：車輛係曾
    維星向福灣公司購買，伊僅代為簽名，並未付款牽車，亦未使用過該車云云。另
    被告曾維星則供承：該車係以甲○○之名義購車云云。
二、前揭同案被告曾維星經被告甲○○同意，以被告甲○○之名義，依動產擔保交易
    法所定附條件買賣方式，向告訴人福灣公司購車，嗣未依約繳付分期款，車輛則
    由曾維星使用，由曾維星遷移約定放置處所等情，業據被告甲○○供承不諱，並
    經同案被告曾維星於原審證實明確，核與告訴人之代理人李中傑所訴情節相符，
    復有附條件買賣合約書及動產擔保交易附條件買賣登記書影本各一紙附卷可資佐
    證。查被告甲○○自承卷附附條件買賣合約書上買受人之姓名為其本人所親簽，
    因未記明係代理曾維星締約，自係前開動產擔保交易之債務人，明知前開車輛為
    附條件買賣之標的物，卻未放置於約定之放置處所，讓曾維星遷移至新竹市，而
    自八十八年一月十一日即第十期起即未依約付款，顯有為自己不法利益之意圖，
    要難辭違反動產擔保交易法犯行。被告甲○○辯稱：車輛係曾維星向福灣公司購
    買，伊僅代為簽名，並未付款牽車，亦未使用過該車云云，縱經同案被告曾維星
    證實，被告亦難解免其違反動產擔保交易法罪責，本件事證明確，被告甲○○犯
    行堪以認定。
三、核被告甲○○所為，係犯動產擔保交易法第三十八條之罪。被告甲○○與曾維星
    間，互有犯意聯絡與行為分擔，為共同正犯。原審審酌被告甲○○犯罪之動機、
    目的、手段、對被害人所生之損害及犯罪後之態度等一切情狀，適用動產擔保交
    易法第三十八條、刑法第十一條前段、第二十八條、第三十一條第一項、第四十
    一條、罰金罰鍰提高標準條例第一條前段、第二條，量處拘役五十日，並諭知如
    易科罰金以三百元折算一日之折算標準。本院經核原判決認事用法，均無不合，
    量刑亦屬妥適。被告甲○○上訴意旨，否認犯罪，並指摘原判決不當，為無理由
    ，應予駁回。
四、據上論斷，應依刑事訴訟法第三百六十八條，判決如主文。
本案經檢察官劉欽銘到庭執行職務。
中  華  民  國      八  十  九      年      十一      月      二十二    日
                                臺灣高等法院臺南分院刑事第五庭
                                    審判長法官  茆    臺    雲
                                          法官  李    文    福
                                          法官  蔡    長    林
右正本證明與原本無異。
不得上訴。
                                    法院書記官  李    培    薇
中  華  民  國      八  十  九      年      十一      月      二十三    日
附錄本案論罪科刑法條全文：
動產擔保交易法第三十八條：
動產擔保交易之債務人，意圖不法之利益，將標的物遷移、出賣、出質、移轉、抵押
或為其他處分，致生損害於債權人者，處三年以下有期徒刑、拘役或科或併科六千元
以下之罰金。


司法院資訊處製作；財團法人民間司法改革基金會備份。
